臺灣新竹地方法院刑事判決
111年度訴字第25號
公  訴  人  臺灣新竹地方檢察署檢察官
被      告  連品樺


            何鋙軒


            楊盛文


            彭凱揚


            黃成立


            李展雲



            秦志維


            張耀元


            鍾凱軒


            官哲楠



上列被告等因妨害秩序等案件，經檢察官提起公訴（110年度少
連偵字第44號)，本院判決如下：
    主  文
辛○○、乙○○共同犯意圖供行使之用而攜帶兇器在公共場所聚集三
人以上下手實施強暴罪，各處有期徒刑陸月，如易科罰金，均以
新臺幣壹仟元折算壹日。
癸○○成年人與少年共同犯意圖供行使之用而攜帶兇器在公共場所
聚集三人以上施強暴在場助勢罪，處有期徒刑參月，如易科罰金
，以新臺幣壹仟元折算壹日。
己○○共同犯意圖供行使之用而攜帶兇器在公共場所聚集三人以上
施強暴在場助勢罪，處有期徒刑參月，如易科罰金，以新臺幣壹
仟元折算壹日。
子○○、壬○○、丁○○、庚○○、甲○○、戊○○共同犯在公共場所聚集三
人以上施強暴在場助勢罪，各處有期徒刑貳月，如易科罰金，均
以新臺幣壹仟元折算壹日。
    事  實
一、緣曾○涵（民國00年0月生，真實姓名、年籍詳卷，案發時為
    少年）與丙○○之女友蔡○庭（93年11月生，真實姓名、年籍
    詳卷，案發時為少年）因感情糾紛，遂相約於110年1月5日
    晚間11時13分許，在新竹市○○區○○路000號川牛前見面談判
    ，曾○涵明知上址當時屬於公眾得出入之場所，聚集三人以
    上實施強暴行為，將危害社會安寧秩序等情，卻仍以手機分
    別聯絡友人乙○○、辛○○、黃軍皓（通緝中，本院另行審結）
    到場，分別由黃軍皓騎乘車號000-0000號機車，並找來與之
    有犯意聯絡之癸○○駕駛搭載丁○○、古○豪（95年8月生，真實
    姓名、年籍詳卷，案發時為少年）等3人共乘車號000-0000
    號自用小客車、乙○○復找來與之有犯意聯絡之王○凱（92年9
    月生，真實姓名、年籍詳卷，案發時為少年）及另3名不詳
    人士等4人共乘車號000-0000號自用小客車、辛○○亦找來與
    之有犯意聯絡之子○○（共乘車號000-0000號機車）、壬○○及
    另2名不詳人士等4人，並與其中明知上情之己○○駕駛搭載庚○○、甲○○、戊○○等4人共乘車號000-0000號自用小客車，陸
    續前至新竹市○○區○○路000號前供公眾通行之道路，共同意
    圖施暴而基於在公共場所聚集三人以上施強暴之犯意聯絡，
    推由少年王○凱持乙○○車上所攜帶之球棒（未扣案）為工具
    ，復由辛○○、乙○○以徒手等方式，進而在上址接連輪流攻擊
    丙○○。而己○○、癸○○則攜帶球棒（未扣案）與黃軍皓、丁○○
    、子○○、壬○○、庚○○、甲○○、戊○○、以及古○豪等人在場助
    勢，致丙○○因此受有頭部外傷併頭皮瘀腫擦傷、頭暈、右下
    肢體挫擦傷等傷害（傷害部分業據丙○○撤回告訴，爰不另為
    不受理之諭知，詳後述）。嗣警方接獲報案後到場處理，並
    依據現場及沿途監視器攝得影像畫面，始循線查知上情。
二、案經丙○○訴由新竹市警察局第三分局報告臺灣新竹地方檢察
    署檢察官偵查起訴。
    理  由
壹、程序方面
一、按檢察官代表國家提起公訴，依檢察一體原則，到庭實行公
    訴之檢察官如發現起訴書認事用法有明顯錯誤，亦非不得本
    於自己確信之法律見解，於論告時變更起訴之法條，或於不
    影響基本事實同一之情形下，更正或補充原起訴之事實（最
    高法院100年度台上字第4920號判決同此見解）。經查，公
    訴檢察官依卷內事證，認被告癸○○、己○○僅係在場助勢者，
    而非下手實施強暴者，遂於準備程序當庭就被告癸○○、己○○
    犯行部分更正起訴法條為刑法第150條第1項前段、第2項第1
    款之意圖供行使之用而攜帶兇器在公共場所聚集三人以上在
    場助勢罪（本院卷一第99頁），作為本院審理之範圍。
二、按被告以外之人於審判外之陳述，經當事人於審判程序同意
    作為證據，法院審酌該言詞陳述或書面陳述作成時之情況，
    認為適當者，得為證據。當事人、代理人或辯護人於法院調
    查證據時，知有刑事訴訟法第159條第1項不得為證據之情形
    ，而未於言詞辯論終結前聲明異議者，視為有前項之同意。
    刑事訴訟法第159條之5第1項、第2項分別定有明文。經查，
    本判決所引用以下被告以外之人於審判外之陳述，迄本案言
    詞辯論終結前，公訴人、被告均未表示異議，本院審酌上開
    證據作成時，並無違法或不當之情況，又均無證明力明顯過
    低之情形，因認上開證據方法均適當得為證據，依上揭規定
    ，應均有證據能力。
三、本判決所引用其餘所依憑判斷之非供述證據，亦無證據證明
    係違反法定程序所取得，或其他不得作為證據之情形，且與
    本案待證事實間復具有相當關聯性，依刑事訴訟法第158條
    之4規定之反面解釋，亦均有證據能力。
貳、實體方面
一、認定犯罪事實所憑之證據及認定之理由：　　　　　　
  ㈠上開犯罪事實，業經被告辛○○於本院審理時（本院卷二第198
    、216頁），被告乙○○於本院訊問、本院準備程序及審理時
    （本院卷一第164頁、第190頁、本院卷二第216頁），被告
    子○○於本院審理時（本院卷二第216頁），被告壬○○於本院
    審理時（本院卷二第216頁），被告癸○○於本院審理時（本
    院卷二第216頁），被告丁○○於本院審理時（本院卷二第216
    頁），被告己○○於本院審理時（本院卷二第216、219頁），
    被告庚○○於本院審理時（本院卷二第216頁），被告甲○○於
    本院審理時（本院卷二第216頁），被告戊○○於本院審理時
    （本院卷二第216頁）均坦承不諱，核與證人即告訴人丙○○
    於警詢、偵查及本院審理時之指訴及證述（少連偵字第44號
    卷第39至40頁、第131頁反面、第132頁反面、第134頁反面
    、第135頁、第195至196頁、本院卷二第97至111頁），證人
    即同案被告少年曾○涵、王○凱、古○豪、黃軍皓、證人少年
    蔡○庭於警詢、偵查時之證述（少連偵字第44號卷第33至34
    頁、第131頁反面、第132頁反面、第134頁反面、第135頁反
    面；少連偵字第44號卷第35至36頁、少連偵字第44號卷第19
    5至196頁；少連偵字第44號卷第37至38頁、第133頁反面至
    第134頁；少連偵字第44號卷第9至10頁、少連偵緝字第2號
    卷第18至21頁；少連偵字第44號卷第41至42頁、第131頁反
    面、第134頁反面、第135頁）大致相符，並有新竹市警察局
    第三分局中華所警員吳文緯於110年2月3日製作之偵查報告1
    份（少連偵字第44號卷第8頁）、告訴人丙○○之新竹國泰綜
    合醫院診斷證明書1份（少連偵字第44號卷第89頁）、監視
    器錄影翻拍照片共24張（少連偵字第44號卷第90、115至126
    頁）、監視器位置圖1份（少連偵字第44號卷第126頁）附卷
    可參，足認被告等人之前開任意性自白，均與事實相符，足
    堪採信。
　㈢綜上所述，本案事證明確，被告等人上開犯行，均洵堪認定
    ，均應予依法論科。
二、論罪科刑：
　㈠按刑法第150條業於109年1月15日修正公布，並自同年月17日
    生效施行，其立法理由略以：不論在何處、以何種聯絡方式
    （包括社群通訊軟體）聚集，係在遠端或當場為之，均為本
    條之聚集行為，且包括自動與被動聚集之情形，亦不論是否
    係事前約定或臨時起意者均屬之。三人以上在公共場所或公
    眾得出入之場所實施強暴脅迫，就人民安寧之影響及對公共
    秩序已有顯著危害，是將聚集之人數明定為三人以上，不受
    限於須隨時可以增加之情形，以臻明確。不論強暴脅迫是對
    於特定人或不特定人為之，已造成公眾或他人之危害、恐懼
    不安，應即該當該罪成立之構成要件。本罪重在安寧秩序之
    維持，若行為人就本罪之構成要件行為有所認識而仍為本罪
    構成要件之行為，自仍應構成本罪，予以處罰。經查，被告
    等人均明知案發地點係不特定人或多數人得使用之公共場所
    ，竟為上開犯行，造成見聞之公眾或他人恐懼不安，與上開
    「在公共場所聚集三人以上」之構成要件相符，並對公共秩
    序有顯著危害。
　㈡按被告等人於案發現場所持球棒為質地堅硬之物品，足以毆
    人成傷，屬客觀上顯然具有危險性，足以對人之生命、身體
    、安全構成威脅之兇器無疑。如聚集三人以上在公共場所或
    公眾得出入之場所施暴時，無論是「首謀」、「下手實施」
    或「在場助勢」者中之何者攜帶兇器或其他危險物品，均可
    能因相互利用兇器或其他危險物品，造成破壞公共秩序之危
    險程度升高，均應認該當於加重條件。查被告辛○○於偵查中
    自承：我有看到有人拿球棒等語（少連偵字第44號卷第132
    頁）；被告己○○於偵查中自承：我有拿棒球棍下車等語（少
    連偵字第44號卷第135頁）；被告癸○○於偵查中自承：球棒
    是我車上本來就有的等語（少連偵字第44號卷第134頁）；
    同案被告王○凱於偵查中供稱：乙○○開車來我家載我，我上
    車後就已經看到有球棒等語（少連偵字第44號卷第195頁反
    面），顯見被告辛○○、乙○○、癸○○及己○○對於攜帶兇器均已
    有認識，應認被告辛○○、乙○○、癸○○及己○○4人該當於攜帶
    兇器之加重條件。
　㈢是核被告辛○○、乙○○所為，均係犯刑法第150條第1項後段、
    第2項第1款之意圖供行使之用而攜帶兇器在公共場所聚集三
    人以上，下手實施強暴罪；被告癸○○、己○○所為，均係犯刑
    法第150條第1項前段、第2項第1款之意圖供行使之用而攜帶
    兇器在公共場所聚集三人以上施強暴在場助勢罪；被告子○○
    、壬○○、丁○○、庚○○、甲○○、戊○○所為，均係犯刑法第150
    條第1項前段之在公共場所聚集三人以上施強暴在場助勢罪
    。
  ㈣又按在學理上，有「任意共犯」與「必要共犯」之分，前者
    指一般原得由一人單獨完成犯罪而由二人以上共同實施之情
    形，當然有刑法總則共犯規定之適用；後者係指須有二人以
    上之參與實施始能成立之犯罪而言。且「必要共犯」依犯罪
    之性質，尚可分為「聚合犯」與「對向犯」，其二人以上朝
    同一目標共同參與犯罪之實施者，謂之「聚合犯」，如刑法
    分則之公然聚眾施強暴、脅迫罪、參與犯罪結社罪、輪姦罪
    等是，因其本質上即屬共同正犯，故除法律依其首謀、下手
    實施或在場助勢等參與犯罪程度之不同，而異其刑罰之規定
    時，各參與不同程度犯罪行為者之間，不能適用刑法總則共
    犯之規定外，其餘均應引用刑法第28條共同正犯之規定（最
    高法院81年度台非字第233號判決同此見解）。準此，被告
    辛○○、乙○○就上開在公共場所聚集三人以上下手實施強暴之
    犯行，被告癸○○、己○○、子○○、壬○○、丁○○、庚○○、甲○○、
    戊○○就在場助勢之犯行，有犯意聯絡及行為分擔，均應論以
    共同正犯。
　㈤按犯刑法第150條第1項之在公共場所聚集三人以上實施強暴
    脅迫罪，而有下列情形者，得加重其刑至二分之一：一、意
    圖供行使之用而攜帶兇器或其他危險物品犯之。二、因而致
    生公眾或交通往來之危險，同法條第2項定有明文。從而，
    上開得加重條件，屬於相對加重條件，並非絕對應加重條件
    ，是以，事實審法院依個案具體情狀，考量當時客觀環境、
    犯罪情節及危險影響程度、被告涉案程度等事項，綜合權衡
    考量是否有加重其刑之必要性。查本案緣起係同案被告曾○
    涵因其與告訴人丙○○之女友即證人蔡○庭有感情糾紛而心生
    不滿而邀集被告等人到場為上開犯行，過程中雖聚集超過3
    人，但無難以控制之情，被告等人所攜帶之兇器亦未導致嚴
    重傷亡，本院認未加重前之法定刑應足以評價其犯行，是以
    被告辛○○、乙○○、癸○○、己○○尚無依刑法第150條第2項予以
    加重其刑之必要。
　㈥又被告癸○○、庚○○、甲○○、戊○○案發時均為年滿20歲之成年
    人，少年曾○涵為93年4月生，少年古○豪為95年8月生，少年
    王○凱為92年9月生，案發時均為12歲以上未滿18歲之少年。
    被告癸○○於本案負責駕駛車號000-0000號自用小客車搭載少
    年古○豪、被告丁○○至案發現場助勢，與少年古○豪有直接之
    接觸，對於少年古○豪係未滿18歲少年之事實應有所認識，
    足認被告癸○○應可知悉共犯古○豪為未滿18歲之少年，是被
    告癸○○成年人與少年共同故意犯刑法第150條第1項前段、第
    2項第1款之意圖供行使之用而攜帶兇器在公共場所聚集三人
    以上施強暴在場助勢罪，應依兒童及少年福利與權益保障法
    第112條第1項前段，加重其刑。至被告庚○○、甲○○、戊○○雖
    為成年人，然同案被告少年曾○涵、古○豪、王○凱與被告庚○○、甲○○、戊○○彼此間並不相識等情，業據曾○涵、古○豪、
    王○凱於偵查中供述在卷（少連偵字第44號卷第133頁反面至
    第134頁反面、第195頁），其等並未同車，且僅係短暫聚集
    ，難認被告庚○○、甲○○、戊○○就曾○涵、古○豪、王○凱係未
    滿18歲少年之事實有所認識，故起訴書認被告庚○○、甲○○、
    戊○○應依兒童及少年福利與權益保障法第112條第1項前段加
    重等語，於法尚有未合。另被告辛○○、乙○○本案案發時尚未
    年滿20歲，有被告辛○○、乙○○之個人戶籍資料2份附卷可參
    （本院卷一第19、21頁），起訴書認被告辛○○、乙○○應依兒
    童及少年福利與權益保障法第112條第1項前段加重等語，於
    法亦有未合，併此指明。
　㈦爰以行為人之責任為基礎，審酌同案被告少年曾○涵因與告訴
    人丙○○之女友蔡○庭間有感情糾紛，而邀集被告等人前往上
    開公共場所，共同為上開犯行，對於公共秩序造成危害，所
    為均實非可取；被告己○○前有妨害秩序案件，經本院以110
    年度訴字第103號判決判處有期徒刑2月，並宣告緩刑3年，
    有臺灣高等法院被告前案紀錄表1份在卷可考，素行難謂良
    好；惟審酌被告等人犯後終知坦承犯行，被告辛○○、乙○○與
    告訴人丙○○達成和解，業已賠償告訴人丙○○等情，業據告訴
    人丙○○於本院審理中陳述在卷（本院卷二第103、197頁），
    及告訴人表示願意給被告機會之意見（本院卷二第220頁）
    ，兼衡被告辛○○自述高中肄業之智識程度，目前在建築工地
    做粗工，家庭經濟狀況勉持；被告乙○○自述高中肄業之智識
    程度，目前做配管粗工，家庭經濟狀況勉持；被告子○○自述
    大學三年級在學之智識程度，目前沒有工作；被告壬○○自述
    高中肄業之智識程度，目前從事貼磁磚工作，家庭經濟狀況
    勉持；被告癸○○自述高中畢業之智識程度，目前在園區擔任
    作業員，家庭經濟狀況低收；被告丁○○自述高中肄業之智識
    程度，入監前在飲料店工作，家庭經濟狀況勉持；被告己○○
    自述國中畢業之智識程度，目前無業，家庭經濟狀況勉持；
    被告庚○○自述高中肄業之智識程度，職業為道士，家庭經濟
    狀況勉持；被告甲○○自述高中肄業之智識程度，目前無業，
    家庭經濟狀況勉持；被告戊○○自述高中肄業之智識程度，入
    監前從事水電工，家庭經濟狀況勉持（本院卷二第217至218
    頁）等一切情狀，分別量處如主文所示之刑，並均諭知易科
    罰金之折算標準。
四、沒收部分：
　　被告等人持用之球棒，係供被告等人犯罪所用之物，惟並未
    扣案，且非屬違禁物，亦不具刑法上重要性，亦無證據證明
    上開物品現仍存在，為免將來執行之困難，故均不予宣告沒
    收或追徵，併此敘明。
五、不另為不受理之諭知部分（即被告辛○○、乙○○傷害告訴人丙○○部分）：
　㈠公訴意旨固認被告辛○○、乙○○為本件事實欄一、所述行為，
    致告訴人丙○○受有頭部外傷併頭皮瘀腫擦傷、頭暈、右下肢
    體挫擦傷等傷害，認被告辛○○、乙○○對告訴人凜品霖涉犯刑
    法第277條第1項之傷害罪嫌等語。
  ㈡按告訴乃論之罪，告訴人於第一審辯論終結前得撤回其告訴
    ，又告訴經撤回者，法院應諭知不受理之判決，並得不經言
    詞辯論為之，刑事訴訟法第238條第1項、第303條第3款、第
    307條分別定有明文。
  ㈢經查，被告辛○○、乙○○涉犯刑法第277條第1項之傷害罪嫌，
    依刑法第287條前段，須告訴乃論。茲因告訴人丙○○具狀撤
    回告訴，有聲請撤回告訴狀1份附卷可憑（本院卷二第223頁
    ），揆諸前開規定，此部分應依法為不受理之諭知，惟因檢
    察官認此部分與前經本院論罪科刑部分有刑法第55條想像競
    合犯之裁判上一罪關係，故不另為不受理之諭知，附此敘明
    。
據上論斷，應依刑事訴訟法第299條第1項前段，判決如主文。
本案經檢察官洪期榮提起公訴，檢察官林李嘉、陳郁仁到庭執行
職務。　　
中　　華　　民　　國　　111 　年　 12 　　月　　21　　日
　　　　　　　　　刑事第三庭　　審判長法　官  賴淑敏
　　　　　　　　　　　　　　　　　　　法　官  黃怡文
　　　　　　　　　　　　　　　　　　　法　官　王靜慧
以上正本證明與原本無異。
如不服本判決應於收受本判決後20日內向本院提出上訴書狀，上
訴書狀應敘述具體理由。上訴書狀未敘述上訴理由者，應於上訴
期間屆滿後20日內補提理由書狀於本院(均須按他造當事人之人
數附繕本 )「切勿逕送上級法院」。 
中　　華　　民　　國　　111 　年　　12　　月　　22　　日
                                      書記官  陳怡君
附錄本案論罪科刑法條：
中華民國刑法第150條
在公共場所或公眾得出入之場所聚集三人以上，施強暴脅迫者，
在場助勢之人，處1年以下有期徒刑、拘役或10萬元以下罰金；
首謀及下手實施者，處6月以上5年以下有期徒刑。
犯前項之罪，而有下列情形之一者，得加重其刑至二分之一：
一、意圖供行使之用而攜帶兇器或其他危險物品犯之。
二、因而致生公眾或交通往來之危險。
　　
兒童及少年福利與權益保障法第 112 條第1項：
成年人教唆、幫助或利用兒童及少年犯罪或與之共同實施犯罪或
故意對其犯罪者，加重其刑至二分之一。但各該罪就被害人係兒
童及少年已定有特別處罰規定者，從其規定。